臺灣桃園地方法院民事簡易判決   
111年度桃簡字第499號
原      告  陳慶吉  
訴訟代理人  游嵥彥律師
被      告  沈佳駿  
上列當事人間確認本票債權不存在事件，本院於民國111年4月29
日言詞辯論終結，判決如下：
    主  文
確認被告持有如附表所示本票，對原告之票據債權請求權不存在
。
原告其餘之訴駁回。
訴訟費用由被告負擔。 
    事實及理由
一、按簡易訴訟之訴狀送達後，原告不得將原訴變更或追加他訴
    ，但請求之基礎事實同一者，不在此限，民事訴訟法第436
    條第2項適用第255條第1項但書第2款定有明文。經查，原告
    起訴時聲明：㈠確認被告持有如附表所示本票（下稱系爭本
    票），對原告之票據債權不存在；㈡被告應返還系爭本票予
    原告。嗣將聲明㈠變更為：確認被告持有系爭本票對原告之
    票據債權請求權不存在（見原告民事準備狀第3頁），核其
    變更後聲明與原請求之基礎事實均與系爭本票有關，在社會
    生活上可認為有關連性，原證據資料得以援用，應予准許。
二、原告主張：被告前持系爭本票向本院聲請本票裁定，經本院
    以110年度票字第3384號裁定系爭本票准予強制執行，惟系
    爭本票發票日均為民國107年1月9日，且未記載到期日，被
    告應於110年1月8日以前行使票據權利，被告遲至110年12月
    8日始聲請本票裁定，系爭本票債權請求權已罹於時效而消
    滅等語。訴之聲明：如變更後之聲明所示。
三、被告則以：因原告表示同意給付系爭本票所載金額，卻一直
    未履行，伊才會將系爭本票一直放著等語，資為抗辯。答辯
    聲明：原告之訴駁回。
四、按消滅時效，自請求權可行使時起算；時效完成後，債務人
    得拒絕給付，民法第128條前段、第144條第1項分別定有明
    文。次按本票未載到期日者，視為見票即付；執票人對本票
    發票人之權利，自到期日起算；見票即付之本票，自發票日
    起算，3年間不行使，因時效而消滅，票據法第120條第2項
    、第22條第1項亦規定甚明。另消滅時效完成之效力，固發
    生拒絕給付之抗辯權，惟債務人為抗辯後，消滅者為請求權
    而非權利本身，依此可知，債務人得主動提出以消滅時效已
    完成，拒絕清償債務之抗辯權利，債務人為抗辯後，請求權
    即為消滅（最高法院100年度台上字第608號民事判決意旨參
    照）。又消滅時效完成後聲請本票裁定，並無中斷時效之可
    言。經查，被告持有原告所簽發未載到期日之系爭本票，有
    系爭本票影本可考，且為兩造所不爭執，堪信屬實。因系爭
    本票未載到期日而視為見票即付，被告自發票日即107年1月
    9日起即得行使票據請求權，算至被告於110年12月8日聲請
    本票裁定時，顯已逾3年，系爭本票之票據請求權已因3年間
    不行使而消滅。被告雖抗辯原告同意給付系爭本票之金額云
    云，但迄未舉證以實其說，復未證明有何民法第129條所列
    時效中斷事由，故原告為時效抗辯而拒絕給付系爭本票票款
    ，於法有據。原告既已為時效抗辯，系爭本票之票款請求權
    即為消滅，原告訴請確認被告持有系爭本票對原告之票據債
    權請求權不存在，為有理由。
五、另按時效完成後，債務人僅取得拒絕給付之抗辯權，債權人
    之債權並不因此消滅（最高法院96年度台上字第1885號民事
    判決意旨參照）。本件原告固因系爭本票之票款請求權罹於
    時效而得拒絕給付票款，惟依上開說明，系爭本票之債權並
    不因此消滅，被告持有系爭本票，非無法律上之原因，故原
    告依不當得利之法律關係，請求被告應將系爭本票返還原告
    ，即屬無據。
六、綜上所述，原告訴請確認被告持有系爭本票對原告之票據債
    權請求權不存在，為有理由，應予准許；原告訴請被告返還
    系爭本票予原告，則無理由，應予駁回。
七、本件事證已臻明確，兩造其餘主張、陳述及所提之證據暨攻
     擊防禦方法，經本院斟酌核與判決結果不生影響，爰不逐
    一 論述，併此敘明。
八、訴訟費用負擔之依據：民事訴訟法第79條。　　 　　
中　　華　　民　　國　　111 　年　　5 　　月　　16　　日
                      桃園簡易庭  法  官  魏于傑
以上為正本係照原本作成。
如不服本判決，應於送達後20日內，向本院提出上訴狀並表明上
訴理由，如於本判決宣示後送達前提起上訴者，應於判決送達後
20日內補提上訴理由書（須附繕本）。
如委任律師提起上訴者，應一併繳納上訴審裁判費。   
中　　華　　民　　國　  111　　年　 5 　　月　　17  　日
                              書記官 黃文琪

附表      編號 發票人 發票日 到期日 票面金額 (新臺幣) 票號 1 陳慶吉 107年1月9日 未記載 30萬元 599726 2 陳慶吉 107年1月9日 未記載 30萬元 599727 3 陳慶吉 107年1月9日 未記載 35萬元 599728